臺灣臺中地方法院民事簡易判決
110年度中簡字第1830號
原        告  張偉俊


訴訟  代理人  張繼圃律師
被        告  張有印

被        告  文華觀邸社區管理委員會


兼上一被告之
法定  代理人  洪士偉

兼上三人共同
訴訟  代理人  劉玉華



上列當事人間請求損害賠償事件，本院於民國110年10月15日言
詞辯論終結，判決如下：
    主      文
原告之訴駁回。
訴訟費用新臺幣叁仟貳佰元由原告負擔。
    事實及理由
一、原告主張：原告原係址設臺中市○○區○○路0段000○0號「文華
    觀邸」社區（下稱系爭社區）之住戶，被告洪士偉為該大樓
    即被告文華觀邸社區管理委員會（下稱被告管委會）之主任
    委員，被告劉玉華為系爭社區之總幹事，被告張有印則為系
    爭社區之值班人員，案發當日即民國108年10月4日晚上11時
    許，原告自住處搭乘電梯前去倒垃圾完畢後，自外返回系爭
    社區時，因當時系爭社區出入口之燈光昏暗，且係以大片玻
    璃門為進出入口，致使原告不查而撞擊該處玻璃門，因此受
    有「鼻開放性傷口」之傷害，後續原告接受追蹤治療，發現
    另有輕微腦震盪及鼻骨閉鎖性骨折等傷害，更於108年10月1
    2日接受鼻骨復位手術，嗣於109年10月27日前往彰化基督教
    醫院接受檢測發現鼻部仍有變形之狀況，若藥物治療無效，
    可能會進行整形手術治療。
（一）而依公寓大廈管理條例第36條規定，社區管理委員會對於
      「公寓大廈及其周圍之安全及環境維護事項」當有義務應
      予注意，且對於「管理服務人之委任、僱傭及監督」亦存
      有督察之義務，故被告人洪士偉身為系爭社區之主任委員
      ，當需就被告張有印、被告劉玉華等人是否有確實按其等
      職責履行予以監督負責，而被告張有印、被告劉玉華等人
      亦應按其等之服務職責，核實管理系爭社區，就周圍安全
      及環境維護事項善盡管理人責任。且據原告所知悉，系爭
      社區並無於晚間減少燈源之規定、規約或決議存在，則被
      告等人在無依據下擅自減少燈源，導致原告因此未能清楚
      目視前方而撞擊社區入口玻璃門，受有傷害。而按損害賠
      償責任之相當因果關係，係以行為人之行為（包括作為與
      不作為）所造成之客觀存在事實為觀察，依吾人知識經驗
      判斷，無此行為，必不發生此損害；有此行為，通常即足
      發生此種損害者，為有因果關係；有此行為，通常亦不生
      此種損害者，即無因果關係；再按侵權行為之成立，須有
      加害行為，所謂加害行為包括作為與不作為，其以不作為
      侵害他人之權益而成立侵權行為者，必以作為義務之存在
      為前提。此在毫無關係之當事人（陌生人）間，原則上固
      無防範損害發生之作為義務，惟如基於法令之規定，或依
      當事人契約之約定、服務關係（從事一定營業或專門職業
      之人）、自己危險之前行為、公序良俗而有該作為義務者
      ，亦可成立不作為之侵權行為，則被告等人當依民法第18
      4條及第185條之規定，對原告共同負擔損害賠償責任。蓋
      按社區管委會主委係受全體住戶委託，執行區分所有權人
      會議決議事項及公寓大廈管理維護工作等事項。總幹事及
      管理值班人員則受管理委員會委任，負責處理社區安全、
      管理維護等工作。不論依公寓大廈管理條例抑或當事人間
      之委任契約，被告等人對於社區應有保持環境安全之作為
      義務；針對社區住戶於社區內之往來安全，亦有注意義務
      存在。而判斷被告等人是否有違反注意義務一事，應探求
      被告等人「從事危險行為的成本」與「避免危險事故成本
      」之間的關係，倘若前者帶來之成本大於後者，被告等人
      即有違反注意義務之情形。而系爭社區深夜將出入口照明
      關閉之用意，係為節約用電，並節省開支，此項目的難謂
      具有重大之社會性；再檢視原告於深夜拍攝之照片，社區
      走道至出入口台階幾無光源、亦無相關警示標語，被告等
      人難謂對損害之發生有提出預防措施，綜合言之，被告等
      人於深夜將社區出入口燈源關閉，發生損害之可能性及損
      害之嚴重性，顯然係高於節省電源帶來之效益，被告等人
      應有注意義務上之違反。而本件發生時間為108年10月4日
      晚間11時許，被告所提診斷證明上載有原告為108年10月4
      日23時32分進入醫院急診，依常理而言，原告受有鼻開放
      傷口，應源自伊撞擊系爭社區玻璃門而來，原告所受之損
      害與被告等人之不作為，應有直接因果關係。綜上所陳，
      被告等人應有維持社區交易往來安全之義務，其等違反注
      意義務，致原告受有損害，當因連帶對原告負起賠償之責
      。
（二）另者，被告等人依民法第227條第2項、民法第544條規定
      ，應對原告共同負擔損害賠償責任。按因可歸責於債務人
      之事由，致為不完全給付者，債權人得依關於給付遲延或
      給付不能之規定行使其權利，因不完全給付而生前項以外
      之損害者，債權人並得請求賠償，民法第227條定有明文
      ；又受任人因處理委任事務有過失，或因逾越權限之行為
      所生之損害，對於委任人應負賠償之責，民法第544條亦
      得參照。被告3人與住戶間具有委任關係，且其等有違反
      注意義務之情狀，被告等人於勞務給付上既有可歸責之事
      由，原告依民法債務不履行及委任損害賠償之規定，請求
      損害賠償，亦屬有據。原告既居住於系爭社區，而系爭社
      區管委會對於環境維護及監督管理之疏失，原告自得依民
      法第544條等規定，向管委會及所屬主任委員請求。另系
      爭社區之值班人員及總幹事，名義上雖為被告管委會所委
      任，惟實際上管委會係經過全體區分所有權人同意，代替
      全體住戶與他人簽訂相關維護契約；又於系爭社區執行職
      務之總幹事及保全人員亦知悉其等服務對象為全體住戶而
      非「管委會」，故依隱名代理之意旨，全體社區住戶方為
      契約之當事人，原告依委任等規定向系爭社區之值班人員
      及總幹事請求賠償，亦屬有據。為此，請求就上開規定，
      擇一有理由而為判決。
（三）原告請求之費用如下：（1）醫療費用：總計支出新臺幣
      （下同）1萬7611元。（2）財物損失：原告因被告疏失而
      撞擊玻璃大門，導致眼鏡損壞，總計支出新配鏡費用5800
      元。（3）精神慰撫金：原告因被告之疏失，而有鼻骨骨
      折導致變形之情形，甚且必須進行復位手術，平日忍受鼻
      腔不舒服之疼痛感，影響生活甚鉅，夜晚亦難以入眠，更
      影響原告自信心，造成心理及精神莫大痛苦，為此請求27
      萬6589元。以上合計請求30萬元等語。
（四）並聲明：（1）被告應連帶給付原告30萬元，及自起訴狀
      送達翌日起至清償日止，按週年利率百分之5計算之利息
      。（2）願供擔保，請准宣告假執行。
二、被告等人則均以：下列情詞，以資抗辯。
（一）原告主張被告等人有侵權行為之情事；然被告否認之，故
      應由原告舉證被告等人對於設置系爭社區出入口處玻璃大
      門究有何過失存在，且原告確實有以伊身體撞擊系爭社區
      出入口之玻璃大門，並因撞擊該處大門而受有傷害，又伊
      所受傷勢與被告等人間之過失行為有因果關係等侵權行為
      之要件存在，始得向被告請求損害賠償。原告雖主張伊於
      108年10月4日晚上11時許，因前往倒垃圾後自外返回系爭
      社區時，因系爭社區出入口之燈光昏暗，且係以大片玻璃
      大門為出入口，致使原告不察而撞擊該玻璃門，因此受有
      鼻開放傷口之傷害云云，然被告既否認之，原告自應就上
      開有利於伊己之事項舉證以實其說。原告所提中國醫藥大
      學附設醫院（下稱中國附醫）之診斷證明書上固記載鼻開
      放性傷口，然並非客觀得以佐證原告所述，不得作為支持
      原告所述為真正之證據，無從證明原告該傷勢確係於108
      年10月4日因撞擊系爭社區出入口玻璃大門所致。至原告
      所提彰化基督教醫院（下稱彰基）108年10月27日之診斷
      證明書上雖記載原告接受鼻復位手術，然該診斷證明書上
      亦未提及傷害之造成原因，亦難逕認原告該傷害係因108
      年10月4日撞擊系爭社區出入口玻璃大門所致。另原告所
      提醫療單據及更換眼鏡之收據，僅得證明原告有為該等支
      出，然究與被告等人何過失行為有何因果關係，均無從得
      知，故均不足為原告之有利證據。原告既未舉證被告等人
      就系爭社區之玻璃大門設置等就有何過失，及伊因此受有
      何損害為舉證，所為主張當認無據。
（二）又原告雖主張因系爭社區於上開時日之出入口燈光昏暗，
      導致原告不察而撞擊系爭社區出入口玻璃大門而受傷云云
      ；然該處玻璃大門上之握把處既明顯張貼有「推」等標示
      ，一般人只需稍加注意，依通常使用情形，應可明確知道
      該處玻璃大門之存在及為開啟與關閉與否，以免碰撞，自
      難謂系爭社區出入口之玻璃門設置等有何未具安全性可言
      。且原告為身心智慮成熟之人，應知悉玻璃大門之開啟方
      式係以推拉握把之方式為之，非以身體衝撞為之，則即便
      原告確有於當日撞擊玻璃門等情屬實，亦應係原告一時情
      切，急於進入社區，因自行疏未注意已有明確警告標示之
      玻璃大門係屬於關閉狀態，應以推拉之通常使用方式開啟
      玻璃大門，卻逕以伊身體撞擊社區出入口玻璃大門，而顯
      非在通常及合理使用狀態下為之所致，當屬原告自有疏未
      盡注意義務之過失使然，難認與系爭社區出入口之燈光照
      明間有何相當因果關係存在，則原告主張因系爭社區當時
      燈光昏暗，以致原告不知該處玻璃大門處於關閉狀態，應
      由被告等人擔負侵權行為之損害賠償責任云云，應非可採
      。
（三）另原告雖追加民法第544條規定為伊請求權之基礎云云；
      然依公寓大廈管理條例第36條規定，可知被告管委會係受
      全體住戶之委託，處理全體住戶委託之事務，非與個別住
      戶間成立委任契約，則原告主張民法第227條及第544條規
      定，已有所混淆，顯無理由。另主任委員係受被告管委會
      之委員互推，對外代表被告管委會之人（公寓大廈管理條
      例第29條第2項參照），而被告管委會僅係對外代表全體
      住戶之機關，被告即主任委員洪士偉則係代表被告管委會
      ，則其等對原告當無任何故意或過失之情節可指。另依公
      寓大廈管理條例第3條及第36條等規定，足見被告管委會
      可依社區須管理維護之項目自行決定聘僱或委由管理公司
      協助處理社區之日常事務，被告管委會與管理公司間具有
      委任關係，而社區總幹事及管理員即係受聘於管理公司負
      責處理社區之日常事務，與個別住戶間亦無所謂委任關係
      存在，是原告主張被告即社區總幹事劉玉華及被告即管理
      員張有印等2人因處理委任事務有過失或因逾越權限之行
      為致生損害，應對原告負賠償責任云云，亦顯無理由。
（四）原告就上開同一事實，前曾對被告洪士偉等3人提起過失
      傷害之刑事告訴，然經臺中地方檢察署檢察官偵查後，以
      109年度偵字第28944號處分不起訴，經原告不服聲請再議
      ，亦經臺灣高等檢察署臺中分署以110年度上聲議字第92
      號駁回再議確定在案，該案中既已說明被告等人並無不法
      侵害原告之過失行為，則原告仍主張被告應負民法上之侵
      權行為損害賠償責任，當嫌無據。承上，原告依侵權行為
      或委任契約之法律關係，請求被告等人賠償伊上開損失，
      均為無理由，應予駁回。
（五）並聲明：原告之訴駁回。　　　
三、本院得心證之理由
（一）查原告主張108年10月間，伊係系爭社區之住戶，被告洪
      士偉為被告管委會之主任委員，被告劉玉華為系爭社區之
      總幹事，被告張有印則為系爭社區之值班人員；原告曾於
　　　108年10月4日晚上11時32分許，因鼻開放性傷口0.5公分
      而至中國附醫就診，其後更於108年11月13日起因鼻部變
      形而至彰基就診，因此支出醫藥費共計17611元；且伊之
      眼鏡因有受損而換新，因此支出配鏡費用5800元等情，固
      據原告提出診斷證明書、醫療費用收據、眼鏡鏡片1片掉
      落之照片及109年1月5日配鏡之單據1紙為證（見本院卷第
      25至41頁及第131頁），此等部分亦為被告所不爭執，固
      堪認為真。然原告主張伊上開傷害係因被告等人就系爭社
      區之出入口為玻璃大門之設置及該處出入口燈光昏暗之管
      理有疏失所致，被告等人有侵權行為或基於委任關係有疏
      於維護社區安全之行為，應對原告負擔上開財產上及非財
      產上精神慰撫金之損害賠償責任等情，則為被告所否認，
      且以上情置辯。是本件爭點，當為：（1）原告上開鼻開
      放性傷口0.5公分及鼻部變形之傷害及眼鏡破損需更新之
      損害，是否係於系爭社區之上開時、地，因原告所指上開
      原因所造成？（2）原告主張被告等人有侵權行為責任，
      是否可採？（3）原告主張被告等人依委任關係，有疏於
      處理委任事項，造成原告上開損害，應賠償原告之損害，
      有無理由？　　　
（二）按當事人主張有利於己之事實者，就其事實有舉證之責任
      ，民事訴訟法第277條前段定有明文。各當事人就其所主
      張有利於己之事實，均應負舉證之責，故一方已有適當之
      證明者，相對人欲否認其主張，即不得不更舉反證。原告
      於起訴原因已有相當之證明，被告對其主張，如抗辯其不
      實並提出反對之主張者，則被告對其反對之主張，亦應負
      證明之責，此為舉證責任分擔之原則（最高法院19年上字
      第2345號、18年上字第2855號判例可資參照）。查原告主
      張原告於108年10月4日晚上11時32分許至中國附醫就診之
      鼻開放性傷口0.5公分、其後至彰基就診之鼻部變形之傷
      害及伊眼鏡破損需於109年1月5日重為配鏡之損害，均係
      因於108年10月4日晚上11時許，在系爭社區之出入口玻璃
      大門處，因該處燈光遭被告等人關閉以致昏暗，導致原告
      一時不察而撞上出入口玻璃大門所致等情，既為被告等人
      所否認，依上開說明，此部分自應先由原告舉證以實其說
      。而查，原告就此固舉診斷證明書、醫療收據、眼鏡受損
      照片及配鏡單據等為證；然則，審之該等診斷證明書及醫
      療收據既僅足證原告確有於上開時日因上開病症至醫院就
      診並支出相關費用，另眼鏡受損照片及配鏡收據亦僅可見
      原告有眼鏡鏡片1片掉落及新為配鏡而支出配鏡費用之情
      無訛；然而，尚均無從據以證明原告究係於何時、何地，
      因何原因造成上開傷勢及伊眼鏡是否已達破損不堪用而需
      重為配鏡之必要，自當無從逕為原告所指上情為真之有利
      認定，復原告迄至本件審結前均未就此再行提出積極證據
      以證其說，故而，堪認被告辯稱原告上開傷害及受損情節
      顯與被告等人無涉，原告基於侵權行為或委任關係向被告
      等人請求損害賠償均無理由等語，已屬有據。
（三）再按侵權行為之債，固以有侵權之行為及損害之發生，並
      二者間有相當因果關係為其成立要件（即「責任成立之相
      當因果關係」），最高法院48年台上字第481號判例參照
      。所謂相當因果關係乃由「條件關係」及「相當性」所構
      成，必先肯定「條件關係」後，再判斷該條件之「相當性
      」，始得謂有相當因果關係，該「相當性」之審認，必以
      行為人之行為所造成之客觀存在事實，為觀察之基礎，並
      就此客觀存在事實，依吾人智識經驗判斷，通常均有發生
      同樣損害結果之可能者，始足稱之；若侵權之行為與損害
      之發生間，僅止於「條件關係」或「事實上因果關係」，
      而不具「相當性」者，仍難謂該行為有「責任成立之相當
      因果關係」，或為被害人所生損害之共同原因（最高法院
      101年度台上字第443號民事判決參照）。承上，原告主張
      上情，既為被告所否認，而查，原告就伊上開鼻部開放性
      傷口及變形之傷勢及眼鏡破損之損害，復未能再行提出任
      何醫院之診斷證明書或其他證據以證確屬伊於上開時地，
      因社區燈光昏暗而能見度不足，致撞擊系爭社區之出入口
      玻璃大門所致者，而本院徒憑原告所提診斷證明書或照片
      等亦無法審認究係如何造成，則堪認被告以前詞置辯，應
      屬可採，而原告就伊所主張伊當日所受上開傷害及眼鏡破
      損之損害，係因被告等人在無依據下，於上開時地擅自減
      少出入口玻璃大門處之燈源，導致原告因此未能清楚目視
      前方而撞擊社區入口玻璃門所致等情，當屬未舉證以實其
      說，亦如前述，則原告顯已對伊上開損害，確係因被告等
      人之何項過失、不法之侵權行為所致，又兩者間具有相當
      因果關係等情，自始均未能舉證以明，揆諸上開說明，當
      認原告主張被告等人應對伊上開損害擔負侵權行為之損害
      賠償責任云云，尚嫌無據。準此，依原告所提上開證據既
      均無法據為審認原告所指情節為真，業經本院審認如前，
      則原告既未能再行提出其他佐證為憑，當認原告就伊所指
      上情之舉證尚嫌未足，難為採信。
（四）況且，觀諸原告前曾就本件同一事實對被告等人提起過失
      傷害之刑事告訴，亦經臺中地方檢察署檢察官偵查後，以
      109年度偵字第28944號處分不起訴，經原告不服聲請再議
      ，由臺灣高等檢察署臺中分署以110年度上聲議字第92號
      駁回再議確定在案；而於該案中業經認定：「（二）依卷
      內之現場照片所示，上開社區大廳玻璃門為雙扇手動對開
      之形式，故大門中央有直立式之長條金屬門把，周圍則有
      明顯金屬外框，結構非僅有玻璃，外觀亦非呈現全透明；
      另進入該大門前右側約2公尺處之樓梯間入口有明顯燈光
      ，進入大門後大廳內亦另有燈源，一般人依通常使用情形
      ，應可明確辨識該玻璃大門之存在及啟閉與否，以避免碰
      撞。是聲請人（下均指本件原告）指訴現場燈光昏暗，玻
      璃完全透明，足以使人誤認大門為開啟狀態乙節，即與事
      實不符。(三)被告張有印於原署訊問另稱：伊當時在看監
      視器，聽到碰一聲，過去時看見聲請人站在玻璃門前，手
      持手機且畫面有開啟，稱他的鏡片掉了，伊有幫忙找但找
      不到乙情，則聲請人當時是否因低頭操作手機，故未加注
      意玻璃大門啟閉與否，率依平日習慣動作進入大廳而發生
      碰撞，亦非無可能，自難率認聲請人頭部、鼻骨碰撞大門
      致受傷之情，係被告等疏未注意設置充足之照明設備及警
      示所造成，而逕令渠等擔負過失傷害罪責。」等情詳實，
      有上開處分書在卷可參（見本院卷第155至156頁），當益
      徵被告辯稱上情，洵屬可採。再者，原告所指伊眼鏡受損
      部分，係於109年1月5日重新配鏡而支出費用，已如前述
      ，而顯與原告所指伊因於108年10月4日發生該事件所致，
      時間已相隔達3個月之久，則該眼鏡之破損且是否已達無
      法修復之程度，是否係因原告所指上開事件所致，亦非無
      疑；況參原告所提照片1紙，既可見伊之眼鏡僅有一鏡片
      掉出且已尋獲，與被告即保全人員張有印於偵查所述情節
      大致相符，則原告所指伊之眼鏡係於當日因上開情節發生
      撞擊而致受損不堪用，故需更換為新配鏡云云，亦嫌無據
      。
（五）綜上所述，本件依原告所提上開證據，既均尚無法證明被
      告等人究有何過失並不法之行為，且致原告之身體及健康
      權、財產權受有上開損害之結果，而核與侵權行為或委任
      契約之損害賠償請求權之要件均難認相符，此經本院審認
      如前，則原告依民法侵權行為或委任契約之法律關係，請
      求被告給付原告上開醫療費、配鏡費及精神慰撫金共30萬
      元，均屬無理由，應予駁回。至原告雖聲請供擔保為假執
      行之宣告，然此無非促使法院職權之發動而已，本院自無
      須就其聲請為准駁之裁判，附此敘明。
四、本件事證已臻明確，兩造所提其餘攻擊防禦方法及證據，經
    本院審酌後，核與本件判決結果不生影響，爰不一一論述，
    附此敘明。
五、訴訟費用負擔之依據：依民事訴訟法第78條規定，應由敗訴
    之原告負擔。
中　　華　　民　　國　　110 　年　　11　　月　　17　　日
                      臺灣臺中地方法院臺中簡易庭
                                  法　官　許惠瑜
以上為正本係照原本作成。
如不服本判決，應於送達後20日內，向本院提出上訴狀並表明上
訴理由，如於本判決宣示後送達前提起上訴者，應於判決送達後
20日內補提上訴理由書（須附繕本）。如委任律師提起上訴者，
應一併繳納上訴審裁判費。
中　　華　　民　　國　　110 　年　　11　　月　　17　　日
                                  書記官  許千士